【裁判字號】    97,消債更,88
【裁判日期】    970609
【裁判案由】    更生事件
【裁判全文】
臺灣臺北地方法院民事裁定            97年度消債更字第88號
聲  請  人
即  債務人  甲○○
代  理  人  高雪琴律師
上列當事人聲請消費者債務清理事件，本院裁定如下：
    主  文
更生之聲請駁回。
聲請費用由聲請人負擔。
    理  由
一、按「聲請更生或清算不合程式或不備其他要件者，法院應以
    裁定駁回之，但其情形可以補正者，法院應定期間先命補正
    」，消費者債務清理條例第8條定有明文。又「債務人與金
    融機構協商成立者，不得聲請更生或清算。但因不可歸責於
    己之事由，致履行顯有重大困難者，不在此限」；「本條例
    施行前，債務人依金融主管機關協調成立之中華民國銀行公
    會會員辦理消費金融案件無擔保債務協商機制與金融機構成
    立之協商，準用前項之規定」，復為消費者債務清理條例（
    下稱債清條例）第151條第5項、第6項所明定。
二、聲請意旨略以：伊有不能清償債務情事，前已提出債權人清
    冊，以書面向最大債權金融機構請求共同協商債務清償方案
    ，協商成立並約定每月償還新臺幣（下同）29,228元，然因
    伊之月收入僅有21,000元，尚要養家活口，故無力繼續履行
    原協商條件，顯因非可歸責於己之事由致履行有重大困難，
    且其無擔保或無優先權之債務總額未逾1200萬元，復未經法
    院裁定開始清算程序或宣告破產，爰聲請准予更生云云。
三、經查：
  (一)聲請人陳稱其曾於條例施行前，與各債權銀行就無擔保債務
    成立協商，然該協商有因非可歸責於債務人事由，致履行顯
    有重大困難之情事等情。按依債務人與金融機構協商成立者
    ，除非因不可歸責於己之事由，致履行顯有重大困難，否則
    不得聲請更生或清算，債清條例第151條第5項規定甚明。是
    債務清償方案成立後，固由債務人按其條件履行，惟需於其
    後發生情事變更，在清償期間收入或收益不如預期，致該方
    案履行困難甚或履行不能，因不可歸責於己，始能聲請更生
    或清算。此項規定旨在避免債務人任意毀諾已成立之協商，
    濫用更生或清算之裁判上債務清理程序，蓋以債務清償方案
    係經當事人行使程序選擇權所為之債務清理契約，債務人應
    受該成立之協議所拘束。債務人既已與金融機構協商成立，
    如認該協商方案履行有其他不適當情形，自仍應再循協商途
    徑謀求解決。
  (二)聲請人又稱其與配偶黃國永現每月薪資收入分別為21,000元
    及53,300元，惟每月必要支出為66,300元，其細項為：租金
    11,000元（含管理費）、保母費15,000元（未含年終一個月
    ）、保險費7,000元（包括聲請人、配偶及女兒）、水電瓦
    斯費2,500元、室內電話費300元、行動電話費1,000元（包
    括聲請人及配偶）、汽車油資4,000元、聲請人個人交通費
    1,500元、嬰兒奶粉5,000元（包括奶粉、副食品、醫師建議
    之寶寶營養品等等）、尿布1,500元、寶寶用品1,500元（衣
    物、奶瓶、預防針等消耗品）、日常用品3,000元、配偶日
    用開銷9,000元（包括三餐、車輛保養維修、牌照燃料稅等
    ）、其個人日用開銷4,000元（包括三餐），並提出社區繳
    費通知單、保母委任契約書、保險費繳費證明單、水費收據
    、電費收據、電話費收據等件為證（見本院卷第44至58頁）
    。然其陳稱其在97年2月以前在臺北市政府附近之百貨公司
    上班，每月薪資約50,000元（見同卷第25頁），且戶籍地設
    在臺北市○○區○○路4段400巷6弄12號3樓（見同卷第5頁
    ），何以賃屋於距離甚遠之臺北縣三峽鎮？又何以於97年4
    月15日更換為每月薪資21,000元之工作？聲請人是否據實控
    制及說明其必要支出狀況，非無疑義，自難依其上開主張，
    即謂無履行清償債務之能力。
  (三)又依行政院主計處公告之97年度最低生活費用（以每年家庭
    收支調查，計算出平均每人每月消費支出之百分之六十作為
    最低生活費），臺北縣平均每人每月最低生活費為11,401元
    （即19,001元×60％），則聲請人與其配偶及女兒之最低生
    活費合計應為34,203元（即11,401元×3）。惟合併計算其
    與配偶之每月薪資，已達74,300元（21,000元＋53,300元）
    ，扣除其按月應償還之29,228元，尚餘44,500元，已高於前
    開最低生活費34,203元。由此可知，縱令聲請人於97年4月1
    5日更換薪資較低之工作，仍非不能維持最低基本生活，亦
    非無法履行協商方案之情事。
  (四)聲請人有固定收入之履行能力，既如前述，縱有其所述之履
    行不便，又即使已就協商結果毀諾，仍得經由個別債權銀行
    協商程序以求適當履債。準此，應認本件尚無不可歸責於己
    致履行顯有重大困難之情事。本件聲請更生之要件顯然不備
    ，且又無從補正，依首揭條文之意旨，自應駁回其更生之聲
    請。
四、爰裁定如主文。
中    華    民    國    97    年    6     月    9     日
              民事第六庭    法      官  許純芳
如不服本裁定，應於裁定送達後10日內，以書狀向本院提出抗告
，並繳納抗告費新臺幣1,000元
中    華    民    國    97    年    6     月    12    日
                            書  記  官  潘惠梅


司法院資訊處製作；財團法人民間司法改革基金會備份。
